【裁判字號】    96,訴,1092
【裁判日期】    970529
【裁判案由】    重傷害
【裁判全文】
臺灣桃園地方法院刑事判決              96年度訴字第1092號
公  訴  人  臺灣桃園地方法院檢察署檢察官
被      告  甲○○
選任辯護人  郭啟榮律師
被      告  乙○○
            丙○○
                    弄2 號
            丁○○
共      同
指定辯護人  本院公設辯護人  戊○○
上列被告因重傷害案件，經檢察官提起公訴（96年度偵字第2641
號），本院判決如下︰
    主  文
甲○○、乙○○共同使人受重傷，各處有期徒刑伍年拾月。
丙○○、丁○○共同使人受重傷，各處有期徒刑伍年貳月。
    事  實
一、甲○○於民國95年10月13日凌晨，偕同女友黃思涵前往桃園
    縣中壢市○○路170 號2 樓之BANANA NIGHT CLUB 消費，期
    間甲○○因見黃思涵遭鄰桌消費之己○○摟抱騷擾而心生不
    滿，旋即撥打電話召友人乙○○邀同友人丙○○及丁○○，
    助其尋仇，丙○○知悉甲○○與己○○有前述糾紛，若前往
    尋得己○○後，雙方可能發生衝突、毆打之情事，遂提議回
    其住處取棒球棍再前往，而乙○○於前往與甲○○會合之途
    中，察覺車上置有長約30公分之水果刀1 把。嗣乙○○、丙○○及丁○○抵達該處，甲○○再次告知女友遭己○○摟抱
    一事後，甲○○由車上取走棒球棍、乙○○則持水果刀，夥
    同丙○○及丁○○前往BANANA NIGHT CLUB 欲找己○○理論
    。於同日凌晨4 時10分許，己○○偕同女友庚○○下樓時，
    甲○○、乙○○、丙○○及丁○○均明知水果刀質地堅硬且
    銳利，持有砍殺人，足以致人於死或重傷害，竟共同基於重
    傷害人之犯意聯絡，由乙○○持水果刀朝己○○之左右手揮
    砍，甲○○另持棒球棍、丙○○及丁○○則徒手之方式共同
    毆打己○○之身體，致己○○當場受有左手前臂切割傷合併
    左手尺神經、正中神經、尺動脈、橈動脈斷裂及多處肌肉斷
    裂之重傷害及右手二三四指屈指肌腱斷裂、頭皮裂傷3 公分
    之傷害，甲○○等人見狀隨即逃逸，並將前揭棒球棍及水果
    刀丟棄於中壢市○○街溪內。雖同日己○○經緊急送往壢新
    醫院就診後，旋轉往長庚紀念醫院進行右手及左手之顯微重
    建手術，且於同月20日施以左手傷口關閉暨右手二三指肌腱
    重建手術，惟己○○之左手仍因合併正中神經及尺神經斷裂
    ，致左手掌及手指仍無感覺，而嚴重減損一肢之功能。
二、案經己○○訴由桃園縣警察局中壢分局報請臺灣桃園地方法
    院檢察署檢察官偵查起訴。
    理  由
壹、程序部分：
一、按被告以外之人於審判外之言詞或書面陳述，除法律有規定
    者外，不得作為證據，刑事訴訟法第159 條第1 項固定有明
    文。然被告以外之人於偵查中向檢察官所為之陳述，除顯有
    不可信之情況外，得為證據；被告以外之人於審判外之陳述
    ，雖不符同法第159 條之1 至之4 之規定，而經當事人於審
    判程序同意作為證據，法院審酌該言詞陳述或書面陳述作成
    時之情況，認為適當者，亦得為證據；又當事人、代理人或
    辯護人於法院調查證據時，知有第159 條第1 項不得為證據
    之情形，而未於言詞辯論終結前聲明異議者，視為有前項之
    同意，同法第159 條之1 第2 項、第159 條之5 亦分別定有
    明文。又刑事訴訟法第159 條之5 的立法意旨在於傳聞證據
    未經當事人之反對詰問予以核實，原則上先予排除。惟若當
    事人已放棄反對詰問權，於審判程序中表明同意該等傳聞證
    據可作為證據；或於言詞辯論終結前未聲明異議，基於尊重
    當事人對傳聞證據之處分權，及證據資料愈豐富，愈有助於
    真實發見之理念，上開傳聞證據亦均得資為證據。經查：
(一)關於證人黃思涵於警詢中所為陳述，被告甲○○、乙○○、
    丙○○及丁○○及其等辯護人於本院行準備程序中已表示對
    上開證據之證據能力不爭執（見本院96年10月3 日之準備程
    序筆錄），且經本院於最後審理期日就上開警詢筆錄逐一提
    示並告以要旨，被告甲○○等及其辯護人就此部分證據之證
    據能力亦均未聲明異議，本院審酌證人黃思涵之證詞對認定
    犯罪事實之存否有其必要性，且上開言詞陳述作成時之情況
    ，並無違法取供情形或其他程式上之瑕疵，引用其警詢中之
    陳述作為證據應屬適當，依刑事訴訟法第159 條之5 之規定
    ，即具證據能力。至於證人己○○及庚○○於警詢中之證詞
    ，係屬被告以外之人於審判外之言詞陳述，依刑事訴訟法第
    159 條之規定，屬於傳聞證據而不具證據能力，且因被告甲○○等及其辯護人於本件準備程序中已表示不同意作為本案
    證據使用，是以其警詢之供述尚無證據能力。
(二)關於證人黃思涵、己○○及庚○○於偵查中之陳述，係經檢
    察官諭知證人有具結之義務及偽證之處罰並命朗讀結文具結
    擔保其證言之真實性後，以證人身份，於檢察官面前完整、
    連續陳述其親身經歷，且查無證據顯示係遭受強暴、脅迫、
    詐欺、利誘等外力干擾情形，或在影響其心理狀況致妨礙其
    自由陳述等顯不可信之情況，而被告復未能提出上開證人在
    偵查中所述有何其他顯不可信之情況，引用上開證人於檢察
    官面前所為陳述作為證據應屬適當，依刑事訴訟法第159 條
    之1 第2 項之規定，亦具證據能力。
二、次按刑事審判上之共同被告，係為訴訟經濟等原因，由檢察
    官或自訴人合併或追加起訴，或由法院合併審判所形成，其
    間各別被告及犯罪事實仍獨立存在。故共同被告對於其他共
    同被告之案件而言，為被告以外之第三人，本質上屬於證人
    ，為確保被告對證人之詰問權，證人於審判中，應依法定程
    序，到場具結陳述，並接受被告之詰問，其陳述始得作為認
    定被告犯罪事實之判斷依據（最高法院93年臺上字第5726號
    判決意旨參照）。故被告甲○○、乙○○、丙○○及丁○○
    雖同為本案被告，然公訴人援引被告甲○○、乙○○、丙○○及丁○○於警詢及偵查中所言所為之陳述為其餘被告犯行
    之證據，則就被告甲○○、乙○○、丙○○及丁○○而言，
    被告乙○○、丙○○、丁○○及甲○○之陳述無異屬「被告
    以外之人」之陳述，合先敘明。然本院於審判中，已依法定
    程序傳喚甲○○、乙○○、丙○○及丁○○到場具結陳述，
    並接受被告之詰問，揆諸上開說明，甲○○、乙○○、丙○○及丁○○於警詢及偵查中之陳述，自得作為認定被告犯罪
    事實之判斷依據。
三、另本件認定事實所引用之卷內其餘卷證資料（包含文書證據
    、物證等證據），被告甲○○等於準備程序同意作為本案證
    據，且審判程序中復未於言詞辯論終結前表示異議，且卷內
    之文書證據及物證等，亦無刑事訴訟法第159 條之4 之顯有
    不可信之情況與不得作為證據之情形，則依刑事訴訟法第15
    9 條之5 之規定，本件認定事實所引用之所有文書證據、物
    證等證據，均有證據能力，合先敘明。
貳、實體部分：
    訊據被告甲○○、乙○○、丙○○及丁○○固不否認因甲○○女友黃思涵遭人摟抱，甲○○打電話召集乙○○、丙○○
    及丁○○前來，又當日凌晨4 時10分許，己○○與女友庚○○離開CLUB下樓時，由甲○○持棒球棍及乙○○持水果刀上
    前，且丙○○及丁○○在旁，另告訴人己○○受有右手二三
    四指屈指肌腱斷裂、左手前臂切割傷合併左手尺神經、正中
    神經、尺動脈、橈動脈斷裂及多處肌肉斷裂之傷害等事實，
    然均矢口否認有為重傷害之犯行，被告甲○○辯稱：當天伊
    撥打乙○○之行動電話，在電話中表示女友被抱並請乙○○
    過來幫忙理論，但是伊並沒有要乙○○叫人，不知道為何丙○○及丁○○會來，另伊也沒有叫乙○○帶球棒、水果刀之
    類的工具，但他們前來時，伊有跟丙○○及丁○○說女友遭
    欺負，因伊剛好站在丁○○所駕駛車輛之駕駛座旁邊，又看
    見己○○及友人大約7 、8 人剛好下來，所以伊就從駕駛座
    的縫隙拿出棒球棍，就往前面衝，並拿棒球棍打己○○之大
    腿，伊承認有毆打己○○，但並沒有讓己○○受重傷之意思
    云云；被告乙○○復辯稱：伊並沒有拿水果刀砍殺己○○，
    當時係己○○自己過來搶刀子，所以才會受傷，伊自己也有
    受傷云云；被告丙○○則辯稱：伊並沒有動手毆打己○○，
    於己○○過去跟乙○○搶刀子時，有試圖要把他們分開，但
    是刀子一直揮來揮去，所以伊就沒有過去云云；被告丁○○
    則辯稱：伊也沒有動手毆打己○○，係因為己○○搶乙○○
    刀子，伊想去把他們分開，但是刀子一直揮，所以就沒有過
    去，從頭到尾都不敢靠近他們云云。辯護人及公設辯護人另
    為被告辯稱：被告等並沒有使被害人受重傷之故意，且並無
    證據證明己○○受有重傷害之結果等詞。經查：
(一)證人黃思涵於警詢及偵查中證述：事發前伊與男友甲○○在
    中壢市○○路170 號2 樓之BANANA NIGHT CLUB 消費，伊去
    廁所出來後，己○○由後方突然雙手環抱伊，並將伊抱到他
    那一桌，因此甲○○不高興等情明確（見96年度偵字第2641
    號卷第39、52頁），亦據被告甲○○於警詢及本院審理中自
    承：當天伊在BANANA NIGHT CLUB 喝酒，看見女友黃思涵遭
    酒醉男子己○○強行摟抱，心生不滿，伊便下樓用行動電話
    撥打乙○○行動電話，一起去找己○○理論等語不諱（見同
    上偵查卷宗第7 頁、本院卷第24、68頁），核與被告乙○○
    、丙○○及丁○○於警詢、偵查及本院審理中均供認：甲○○撥打乙○○電話表示出事，其等方一同前往等情大致相符
    （見同上偵查卷宗第12、18、19、26頁、本院卷第24、69、
    70、147 頁）。綜觀上開情詞，可見本案係甲○○因女友黃
    思涵遭人摟抱而心生不滿，意圖報復洩恨，旋即撥打電話召
    友人乙○○邀同友人丙○○及丁○○助其尋仇，應甚明顯。
(二)又證人即告訴人己○○於偵查中證述：伊不知道甲○○是拿
    球棒還是刀子，只知道一直在擋，並用雙手保護頭等情（見
    同上偵查卷宗第51至52頁），其於本院審理中具結另證述：
    當天凌晨伊到BANANA NIGHT CLUB 消費，到3 、4 點與庚○○下樓離開，伊下來抬頭看到下面樓梯大概有4 個人左右，
    伊看到他們就停住，然後他們就衝上來，後來伊就被打，伊
    記得有用手擋，又因那時很混亂，沒有去注意毆打伊的人手
    上拿什麼工具，但感覺像棍子類的東西打在身上，又感覺到
    有刀子的時候，血已經流出來了，另伊受到攻擊時，是先用
    手去擋，後來又用雙手抱住頭部，伊頭部有二處受傷，其中
    一處有縫合，右手掌心面手指二、三、四指有受傷，左前臂
    有裂傷、血管、神經有斷裂，骨盆附近的肌肉跟皮膚有裂傷
    ，其他身體部分有無瘀青伊沒有去看，因當時手比較痛，所
    以其他地方就沒有注意等情（見本院卷第129 至13 0、132
    頁），觀諸上開情詞，足認告訴人己○○確實有於上開時、
    地遭被告甲○○等人分別持刀子及棍子傷害，因此受有傷害
    等事實無訛。
(三)再者證人庚○○於偵查中證陳：案發當時伊與己○○在場，
    另外同行的2 名朋友去上廁所，伊與己○○從那家店下來，
    看到對方拿刀跟棒球棍圍毆己○○，又當時並沒有人在勸架
    或站在旁邊沒有動手的，都一起圍毆，應該算是亂砍，那時
    很混亂，伊無法確認有幾支刀跟棒球棍等情綦詳（見同上偵
    查卷宗第51至52頁）；其於本院審理中另證述：當時伊與己○○要下樓梯時，就看到一排人大概3 、4 人以上在樓梯下
    面，之後他們就衝上來，伊與己○○剛好已經到了樓梯轉角
    ，就往同一樓層的另一個方向跑，他們也追過來，追的距離
    大約5 公尺，他們手拿刀子跟球棒朝己○○身體亂打，但伊
    不太確定有幾支刀子及球棒，因當時很混亂，並沒有注意他
    們打在己○○身體那個部位，此外這群人裡面並沒有人在勸
    架，4 位被告都有毆打己○○，但現在不記得4 位被告手上
    拿什麼工具，另己○○被毆打時，因伊等手上沒有東西，己○○只有閃躲，並沒有看到己○○為保護自己而去搶刀子，
    己○○當時只有用手去護住頭部，之後他們看到己○○被砍
    ，地上流很多血，且店裡面的人也出來，他們就離開等情綦
    詳（見本院卷第122 至124 、126 至128 頁），互核各該證
    詞，均相一致而無左異，堪認證人庚○○就被告甲○○、乙○○、丙○○及丁○○等人係圍毆告訴人己○○，而被告中
    有人持刀及棒球棍，且丙○○及丁○○並非在旁勸架，且己○○有用手去護住頭部，且受傷並非己○○搶刀子所致等細
    節，均證述綦詳，衡以其等並無金錢糾紛或宿怨，庚○○斷
    無甘冒偽證刑責來誣攀構陷被告之動機，足見庚○○前揭證
    述，值堪信實，是足認被告4 人有於上開時、地共同傷害告
    訴人己○○，告訴人己○○因此受傷等事實，已灼然明甚。
    雖證人庚○○於警詢中證述：伊只知道是一群年輕人約5 至
    6 人左右，且看有人持一把長方形的刀子及看見3 人持球棒
    ，站於該店門口等詞，然其於偵查及本院審理中則證稱：當
    時看到3 、4 人以上在樓梯下面，且伊沒有辦法確定有幾支
    刀及棒球棍等語，雖證人就有關案發時究竟有多少人毆打告
    訴人且出現工具之數量一節前後不一致或有無法記憶之情形
    ，然由證人庚○○證述有看到被告4 人在場毆打，且前後均
    證述有看到刀子及棒球棍等情之陳述，是其證詞仍屬可信，
    尚不影響其證詞之憑信性。
(四)雖被告甲○○於警詢及偵查中證述：當天伊拿球棒，乙○○
    拿水果刀，另外丙○○及丁○○是用拳頭打己○○等語明確
    （見同上偵查卷宗第8 、53頁），然其於本院準備程序中則
    改稱：當時伊拿球棒打己○○三下，乙○○拿水果刀，其他
    人部分，伊並不清楚等詞（見本院卷第24頁），其於審理中
    經本院以證人身分詰問時另證述：伊有於檢察官偵訊時表示
    當時丙○○及丁○○是用拳頭毆打己○○，但事實上伊係看
    到丙○○及丁○○過去拉己○○，伊誤以為他們用拳頭打己○○等情（見本院卷第158 頁），觀以上開證述，顯見被告
    甲○○就其有持棒球棍及乙○○持水果刀部分並無相異，惟
    就被告丙○○及丁○○有無毆打己○○部分，前後有不一致
    之情形。按證人恐遭報復或有其他考量而撇清或迴護其他被
    告之說詞，乃人情之常，然一般有社會經驗之人，均知悉「
    拉」及「用拳頭打」之差異性，而被告甲○○亦知悉其所為
    之證詞關係被告丙○○及丁○○是否涉及犯罪，而被告甲○○之智識程度與常人無異，豈有不知前述字義之理，甚至於
    警詢中對於被告丙○○及丁○○係過去拉開己○○乙節，隻
    字未提，此與常情有悖。復衡以被告甲○○係先遭警方查獲
    後，經警員訊問後始供出被告乙○○、丙○○及丁○○之年
    籍資料，且於警員訊問有關持械毆傷己○○如何分工之情形
    ，方回答其拿棒球棍、乙○○拿水果刀，丙○○及丁○○未
    拿器械一節，且於偵查中供述丙○○及丁○○是用拳頭毆打
    ，被告甲○○於警詢及偵查中之證述，較無機會與被告丙○○及丁○○勾串，亦無餘暇思索是否藉詞掩飾己身或被告丙○○及丁○○罪行之際，明確指證被告丙○○及丁○○是用
    拳頭毆打，且被告甲○○於警詢至本院審理到庭作證止，相
    隔甚久，難謂其非無串供迴護之虞，是以其於警詢及偵查時
    在前開環境因素所為之陳述，自具有極高度之可信性。抑且
    ，被告甲○○、乙○○、丙○○及丁○○，彼等無怨懟或金
    錢糾紛及仇恨，衡情酌理被告甲○○當無虛構情節陷被告乙○○、丙○○及丁○○於罪之理，是被告甲○○於本院審理
    中有關被告丙○○及丁○○是去拉開己○○云云，乃屬迴護
    其等之詞，不足採信。佐以被告丁○○於偵查中亦自承：伊
    有揮幾拳等情（見同上偵查卷宗第53頁），其於本院審理中
    亦供認：伊手要過去拉的時候，可能有揮到己○○，又伊揮
    拳跟拉扯可以分的出來等語（見本院卷164 頁），堪認被告
    丁○○有以拳頭方式毆打告訴人己○○之事實，顯見被告甲○○於警詢及偵查中之證詞可信，益徵被告甲○○、乙○○
    、丙○○及丁○○共同基於重傷害人之犯意聯絡，由乙○○
    持水果刀，甲○○另持棒球棍、丙○○及丁○○則徒手之方
    式共同毆打己○○之身體，致己○○當場受傷之情甚明。是
    被告丙○○及丁○○前開辯解，不足為採。
(五)另告訴人己○○因被告乙○○之行為，當場受有左手前臂切
    割傷合併左手尺神經、正中神經、尺動脈、橈動脈斷裂及多
    處肌肉斷裂之重傷害及右手二三四指屈指肌腱斷裂、頭皮裂
    傷3 公分之傷害，此有壢新醫院診斷證明書、長庚紀念醫院
    診斷證明書各1 紙在卷可憑（見同上偵查卷宗第40、41頁）
    ，而告訴人己○○左右手及頭皮遭被告乙○○砍後之情況，
    復有現場照片4 張在卷可佐（見本院卷第79至80頁），雖告
    訴人己○○於95年10月13日當天被送往壢新醫院，復轉往長
    庚紀念醫院急診施行右手及左手的顯微重建手術，於同月20
    日施行左手傷口關閉暨右手二三指肌腱重建手術，此有長庚
    紀念醫院診斷證明書2 紙附卷可參（見本院卷第81、142 頁
    ）。且告訴人己○○於96年12月14日回診，經長庚醫院對病
    情研判，其左手功能部分，感覺神經仍未恢復（手掌及手指
    仍無感覺），且目前會有精細動作難以達成情形，就醫學而
    言，病患手部功能嚴重減損之原因應係合併正中神經及尺神
    經斷裂所致，此有長庚紀念醫院（林口）分院於97年1 月4
    日之（九六）長庚院法字第0900號函在卷可稽；其於97年4
    月8 日回診，目前左手尺神經麻痺致食指到小指4 指內收缺
    損，此末稍神經麻痺符合喪失或減少勞動能力比率表中，喪
    失勞動能力程度23.07 ﹪，亦有長庚紀念醫院診斷證明書?
    紙附卷可參（見本院卷第142 頁），按刑法第10條第4 項第
    4 款所稱「稱重傷者，謂下列傷害：四、毀敗或嚴重減損一
    肢以上之機能。」，係指其機能全部喪失效用或嚴重減損而
    言，手指及所連接之手掌乃是人體手部活動機能之所在，則
    告訴人之左手前臂之尺神經、正中神經、尺動脈、橈動脈斷
    裂及多處肌肉遭斷裂之際，其左手掌及左手指已因前臂遭砍
    而嚴重減損功能，此亦有長庚紀念醫院函及診斷證明書可按
    ，堪認被告乙○○所為已生嚴重減損左手機能之重傷害之結
    果。再者，告訴人己○○因左前臂遭被告乙○○砍傷，致受
    有前述傷害，經送醫治療及回診後，告訴人目前左手神經還
    沒有恢復，很多動作沒有辦法作，包括用左手解扣子都有困
    難等情，業據告訴人己○○於本院審理中指訴甚詳（見本院
    卷第131 頁），與前揭長庚紀念醫院函覆結果相符，足認告
    訴人己○○所受左前臂之傷害，已致使告訴人己○○左手掌
    及手指難以自由伸曲及任意做任何動作，其左手機能嚴重減
    損，自已達刑法第10條第4 項第4 款重傷之程度。
(六)按共同正犯之意思聯絡，不限於事前有所協定，其於行為當
    時，基於相互之認識，以共同犯罪之意思參與者，亦無礙於
    共同正犯之成立（最高法院73年臺上字第1886號判例意旨參
    見）；又按共同實施犯罪行為之人，在合同意思範圍以內，
    各自分擔犯罪行為之一部，相互利用他人之行為，以達其犯
    罪之目的者，即為共同正犯，應對於全部所發生之結果，共
    同負責（最高法院90年度臺上字第1682號刑事判決意旨參照
    ）。又水果刀係質地堅硬、鋒利之刀械，持之砍人手、足，
    均足致人體之乙肢嚴重受創，而致毀敗或嚴重減損乙肢之機
    能，乃週知之事實，被告甲○○等人為一智慮成熟之成年人
    ，理當知之甚稔，依當時被告此方有4 人之優勢，而對方為
    己○○及其女友庚○○2 人，可見雙方當時之情境，確呈不
    對等地位，衝突原因亦係甲○○因女友黃思涵遭摟抱而心生
    不滿，則被告甲○○等人均明知被告乙○○持水果刀猛砍人
    手之結果，將造成告訴人己○○受重傷害可能，任由被告乙○○持水果刀砍告訴人己○○之手，造成告訴人己○○當場
    受有右手二三四指屈指肌腱斷裂、左手前臂切割傷合併左手
    尺神經、正中神經、尺動脈、橈動脈斷裂及多處肌肉斷裂之
    重傷害及頭皮裂傷3 公分等傷害，被告乙○○顯有重傷害之
    犯意，被告甲○○另持球棒毆打被害人己○○之身體，被告
    丙○○、丁○○則徒手毆打被害人之身體，但其等見到同案
    被告乙○○持水果刀為工具，不加以勸阻或防止結果發生，
    其等亦有重傷害之預見，仍繼續參與毆打告訴人己○○之行
    為，顯有重傷害之犯意聯絡至明。茲共同正犯於共同意思範
    圍內負擔共同責任，故被告甲○○、乙○○、丙○○及丁○○就重傷害被害人己○○部分亦應同負其責。
(七)至被告甲○○辯稱：伊並沒有要乙○○叫人，不知道為何丙○○及丁○○會來，另伊也沒有叫乙○○帶球棒、水果刀之
    類的工具云云。惟觀諸被告甲○○於警詢中供述：伊以電話
    聯絡乙○○並且要他多找朋友幫忙理論，乙○○找丁○○及
    丙○○一同當場等語（見同上偵查卷宗第7 至8 頁）；核與
    其於本院審理中供述：伊有打電話叫乙○○、丁○○及丙○○到場等情相符（見本院卷第24頁），至其於本院審理中翻
    異前詞改稱沒有要乙○○叫人，是有關被告甲○○竟究有無
    要求乙○○召集丙○○及丁○○乙節，則有不一致之情形。
    惟有關被告丙○○及丁○○為何前來，並非本案主要之問題
    ，本件主要爭點厥為，被告乙○○、丙○○及丁○○一同前
    來時，被告甲○○如何向其等表示，且其等決意要毆打告訴
    人己○○時，見被告乙○○持水果刀，被告甲○○、丙○○
    及丁○○有無制止等情，是被告甲○○究竟有無要求丙○○
    及丁○○一同前來實與該當重傷害犯行無直接必然之關係。
    況觀之被告乙○○於警詢、偵查及本院審理中供述：當天伊
    接到甲○○電話表示伊出事，要伊趕快過去，那時候剛好跟
    丙○○及丁○○在一起，丙○○說等一下會出事所以就先回
    家取棒球棍，並將棒球棍交給丁○○，丁○○就順手放在駕
    駛座旁邊，又伊並沒有跟甲○○表示有帶棒球棍，伊過去時
    甲○○就跟伊等表示女友被欺負等情綦詳（見同上偵查卷宗
    第12至15頁及本院卷第69、152 頁）；核與被告丙○○於警
    詢及本院審理中供述：當天乙○○接到甲○○電話，乙○○
    表示甲○○出事，伊就提議先回伊家取棒球棍，以防與人發
    生打架時可以用到，伊拿到棒球棍後就交給丁○○，又到現
    場時，甲○○告知女友遭人騷擾，伊等竟主動幫忙甲○○，
    並陪同他上樓找對方理論等語大致相符（見同上偵查卷宗第
    18至20及本院卷第69至70、160 至162 頁），互核被告丁○○於警詢及本院審理中供陳：當天甲○○電話聯絡乙○○時
    ，伊只聽到甲○○出事，丙○○就回家拿棒球棍，丙○○把
    棒球棍交給伊，伊就順手將棒球棍平放擺在駕駛座旁邊，伊
    到現場才知道係甲○○的女友被己○○騷擾，要伊等幫忙找
    對方理論等情一致（見同上偵查卷宗第25至26頁及本院卷第
    70、163 頁），則由被告丙○○建議先前往住處取棒球棍之
    舉措觀之，若非渠等知悉等會要與被告甲○○一同前往尋找
    告訴人己○○尋仇等情，以當時被告甲○○處於勢單力薄之
    緊急情況，何以會大費周章先前往被告丙○○住處取棒球棍
    ，顯見斯時被告乙○○、丙○○、丁○○已有與被告甲○○
    共同毆打己○○之犯意聯絡。再徵以被告丁○○取得棒球棍
    後係平放於駕駛座旁邊，倘若被告乙○○、丙○○及丁○○
    中之一人並未告知被告甲○○有攜帶棒球棍一事，被告甲○○豈能如此精準起出棒球棍並帶往尋仇，可見被告乙○○、
    丙○○或丁○○有告知被告甲○○有攜帶棒球棍，且被告甲○○亦不為反對之表示，另參以被告甲○○於被告乙○○等
    人到現場時，再次告知女友遭人騷擾，而要乙○○、丙○○
    及丁○○一同上前理論乙節，則縱令被告甲○○表示沒有召
    集被告丙○○及丁○○，且被告丙○○及丁○○表示一開始
    不知道是出何事，但其等抵達時，經由被告甲○○告知發生
    何事，並陪同被告甲○○上前理論，益徵被告甲○○、乙○○、丙○○及丁○○一同前往時，亦有共同傷害被告己○○
    之犯意聯絡，是被告甲○○前開辯解，不足為採。
(八)至被告甲○○復辯稱：伊係因看見己○○及友人大約7 、8
    人剛好下來，所以伊就從駕駛座的縫隙拿出棒球棍，就往前
    面衝，並拿棒球棍打己○○之大腿但並沒有讓己○○受重傷
    之意思云云，且被告乙○○亦辯稱：係甲○○拿棒球棍時，
    看見對方人下來，才會去取刀子要嚇己○○云云。但除告訴
    人己○○及庚○○證述當時伊下樓時，被告4 人就在樓梯間
    排開，且其友人先去廁所未一同下樓之情，已於前述，是被
    告甲○○、乙○○就此所辯，已難遽信。況徵之被告甲○○
    於警詢中供述：伊從丁○○車上拿棒球棍，乙○○也從車內
    拿水果刀一起去找己○○理論，伊就跑到己○○前並且推了
    他一下，己○○就看到乙○○有拿水果刀等詞（見同上偵查
    卷宗第7 頁及本院96年度聲羈第169 號卷第7 頁），其於審
    理中亦供述：伊與乙○○在PUB 外面，被害人剛好走出來，
    那時伊手上拿棒球棍，乙○○手上拿水果刀，伊等就上前找
    被害人理論等語（見本院卷第7 頁），則由被告甲○○之證
    詞可知，當被告乙○○等人抵達時，其取出棒球棍，而被告
    乙○○就取水果刀一同前往理論，並無被告乙○○所述被告
    甲○○先上前，伊見對方有7 、8 人再返回取水果刀之情，
    堪認被告甲○○等均知悉被告乙○○攜帶水果刀一同找告訴
    人己○○理論且未制止之事實。再者，衡以被告甲○○召友
    人被告乙○○等人前來，無非係擔心其一人勢單力薄，於友
    人乙○○等人前來時，豈有自行上去找告訴人己○○理論之
    理，顯見被告甲○○前開供述，其取棒球棍且被告乙○○拿
    水果刀一同上前理論之詞可信。另參以被告丙○○於警詢中
    供陳：當天伊等主動幫忙甲○○，並陪同甲○○上樓找對方
    理論，而到現場剛好見己○○下樓，己○○看見伊等有帶水
    果刀就搶刀子等情（見同上偵查卷宗第20頁），互核被告丁○○於警詢中供述：到現場才知悉乙○○從伊車上找到一把
    水果刀，並帶下車，剛好見到己○○，而己○○看見伊等有
    帶水果刀，就跟乙○○搶奪等情相符，由被告丙○○及丁○○之供詞可知，其等先一同上前理論，告訴人己○○才下樓
    ，則細繹告訴人己○○下樓係於其等一同上前理論之後，顯
    無被告乙○○所述，被告甲○○先前去，見對方多人始返車
    上取水果刀之情，顯見被告乙○○確實與被告甲○○等一同
    前往，且被告4 人均知悉被告甲○○持棒球棍且被告乙○○
    持水果刀並未制止之情灼然。承此，被告甲○○等人均明知
    被告乙○○持水果刀猛砍人手之結果，將造成告訴人己○○
    受重傷害可能，任由被告乙○○持水果刀砍告訴人己○○之
    手，造成告訴人己○○受有前述重傷害，且對被告乙○○持
    水果刀為工具，不加以勸阻或防止結果發生，其等亦有重傷
    害之預見，其等自有犯意聯絡，已於前述，自應共同負責。
(九)另乙○○辯稱：當時係告訴人來搶刀拉扯所致云云。惟告訴
    人己○○於偵查及本院審理中均指訴：當時伊並沒有發現有
    刀子，感覺到刀子時，血已經流出來，且伊並沒有去作搶刀
    子的動作，且伊受到攻擊時，是先用雙手去擋，後來又雙手
    抱住頭部等情，且證人庚○○於本院審理中亦證述：告訴人
    己○○並沒有去搶刀子，只有用手去擋等語，已詳述於前，
    況且被告甲○○於偵查中亦供述：伊沒有看見己○○搶乙○○刀子等語甚詳（見同上偵查卷宗第81頁），可見告訴人己○○確實沒有與被告乙○○搶奪水果刀。另參以告訴人己○○頭部受有裂傷且左手前臂係內側受傷，則若被告乙○○所
    辯為真，告訴人己○○既係與其搶奪刀子，何以告訴人己○○頭部亦受有裂傷，且告訴人左手受傷的部位係在內側，此
    與常情有悖，反觀告訴人己○○指訴，係為了保護頭部，將
    雙手去擋之詞，告訴人己○○將手高舉護住頭部，其手臂內
    側呈現在外，當被告乙○○持水果刀砍時，受傷部分自與診
    斷證明書上所載相合，足見被告乙○○前開辯解，不足採信
    。
(十)綜上所陳，本件事證已臻明確，被告甲○○等所辯無非事後
    卸責之詞，均不足採，其犯行堪以認定，應依法論科。
二、被告甲○○、丙○○及丁○○明知共犯乙○○持水果刀一同
    前往，水果刀質地堅硬且銳利，足以砍傷或致人於死，乃竟
    與之共同尋仇，由共犯乙○○持水果刀朝己○○之手猛砍，
    而被告甲○○另持球棒毆打被害人己○○之身體，被告丙○○、丁○○則徒手毆打被害人之身體，致己○○受有左手前
    臂切割傷合併左手尺神經、正中神經、尺動脈、橈動脈斷裂
    及多處肌肉斷裂之重傷害及右手二三四指屈指肌腱斷裂、頭
    皮裂傷3 公分之傷害，依其砍傷人身體之部位觀之，其等砍
    殺之部位係身體之四肢而非身體要害，其等雖無致被害人於
    死之故意，惟其等有致被害人於重傷害之故意已如上述。故
    核被告甲○○、乙○○、丙○○及丁○○所為，均係犯刑法
    第278 條第1 項之重傷罪。又其等先後砍傷、持球棒及徒手
    毆打被害人之行為，惟係基於同一重傷害犯意下之接續行為
    ，侵害一個法益，只論以一罪。另被告甲○○、丙○○及丁○○與共犯乙○○間就全部犯行，有犯意聯絡及行為分擔，
    均為共同正犯。爰審酌被告甲○○年輕氣盛，一時思慮未周
    ，僅因告訴人騷擾其女友即召集乙○○、丙○○及丁○○前
    來，分別由乙○○持刀、甲○○持球棒及丙○○及丁○○徒
    手毆打以為報復，動機可議，情節非輕、告訴人因此所受之
    傷害、其仍未賠償告訴人，且犯後否認犯行等一切情狀，分
    別量處如主文所示之刑。至水果刀及棒球棍各1 把雖係供犯
    罪所用之物，且分別為被告丙○○及丁○○所有，業據被告
    等供明在卷，然並未扣案，且據被告等人供承已將水果刀及
    棒球棍丟入溪內，顯然業已滅失，爰不另為沒收之諭知。
據上論斷，應依刑事訴訟法第299 條第1 項前段、刑法第28條、
第278 條第1 項，判決如主文。
本案經檢察官翁偉玲到庭執行職務。
中    華    民    國    97    年    5     月    29    日
                  刑事第七庭審判長法  官  蕭世昌
                                  法  官  劉為丕
                                  法  官  連雅婷
以上正本證明與原本無異
如不服本判決書應於送達後10日內向本院提出上訴狀
                                  書記官  張尹嫚
中    華    民    國    97    年    5     月    29    日
附錄論罪科刑條文：
中華民國刑法第278條
（重傷罪）
使人受重傷者，處 5 年以上 12 年以下有期徒刑。
犯前項之罪因而致人於死者，處無期徒刑或7 年以上有期徒刑。
第1 項之未遂犯罰之。


司法院資訊處製作；財團法人民間司法改革基金會備份。
